---
title: "Popüler İsimler: 2021 verileri"
subtitle:    
author: 
  name: "Prof. Dr. Hüseyin Taştan"
  affiliation: "Yildiz Technical University"
date: ""
output:
  html_document: 
    number_sections: true
    theme: lumen
    highlight: haddock 
    # code_folding: show
    toc: yes
    toc_depth: 3
    toc_float: yes
    keep_md: false 
---
<style type="text/css"> 
body{
  background-color: #FAFAFA;
  font-size: 18px;
  line-height: 1.8; 
}
code.r{
  font-size: 12pt;
}
</style>

```{r setup, include=FALSE}
# knitr::opts_chunk$set(echo = TRUE, results = 'asis', fig.show = 'asis')
knitr::opts_chunk$set(echo = TRUE, message=FALSE, warning=FALSE)
``` 

<br/>
<br/>




# TÜİK popüler bebek isimleri veri seti

## Verilerin okutulması 

Türkiye İstatistik Kurumu (TÜİK) her yıl en popüler 100 kadın ve erkek ismini yayınlamaktadır. Veri seti o yılda yeni doğanlara verilen en popüler isimleri içermektedir. Bu veri setini TÜİK sitesinden indirip bir excel dosyası içinde kaydettik. Bu `isim_E_2021.xls` dosyasında `A4:AT314` aralığında yer almaktadır. Verileri okutalım: 

```{r}
library(tidyverse)
library(readxl)
isimler_E <- read_excel("isim_E_2021.xls", range = "A4:AT314")
# View(isimler_E) 
```

Bu dosyada ilk sütunda isimler diğer sütunlarda ilgili yıldaki ismin sırası yer almaktadır. Veriler geniş formattadır. 

```{r}
# ilk sütun ...1 olarak isimlendirildi. Bunu değiştirelim
isimler_E_genis <- rename(isimler_E, "isim"="...1")
```

```{r}
# the data is in wide format 
# convert it to long
isimler_E_uzun <- isimler_E_genis %>% 
  pivot_longer(-isim, names_to="year", values_to = "rank") %>% 
  mutate(gender = "Erkek")
```

Verilerin ilk 10 satırına bakalım:  
```{r}
#
isimler_E_uzun %>% 
  arrange(year, isim) %>% 
  head(10)
```

Bu işlemleri tek adımda da yapabiliriz. Popüler erkek ve kadın isimlerini içeren tek bir dosya oluşturalım: 
```{r}
male <- read_excel("isim_E_2021.xls", range = "A4:AT314") %>% 
  rename("name"="...1") %>% 
  pivot_longer(-name, names_to="year", values_to = "rank") %>% 
  mutate(gender = "Male",
         year = as.numeric(year))

female <- read_excel("isim_K_2021.xls", range = "A4:AT354") %>% 
  rename("name"="...1") %>% 
  pivot_longer(-name, names_to="year", values_to = "rank") %>% 
  mutate(gender = "Female",
         year = as.numeric(year))
```

Hem erkek hem de kadın isimlerini içeren tek dosya: 
```{r}
isimler <- bind_rows(male, female)
```

```{r}
# popüler erkek isimleri 2021 yılı ilk 10
isimler %>% 
  filter(gender=="Male", year==2021, rank<11) %>% 
  arrange(rank)
```

```{r}
# popüler kadın isimleri 2021 yılı ilk 10
isimler %>% 
  filter(gender=="Female", year==2021, rank<11) %>% 
  arrange(rank)
```

## Bir ismin zaman içindeki popülerliği
```{r}
# spesifik bir ismin zaman seyri
isimler %>% 
  filter(name == "Yusuf", year>2010) %>%
  ggplot(aes(x = year, y = rank, group=name, color=name)) +
  geom_point(size = 4) +
  geom_line(size = 0.5) +
  scale_y_reverse(breaks = 1:10) +
  scale_x_continuous(breaks = 2011:2021) +
  geom_text(data = filter(isimler, name=="Yusuf", year==2021),
            aes(label = name, x=2021.75), fontface = "bold") +
  guides(color = FALSE) +
  scale_color_viridis_d(option = "magma", begin = 0.2, end = 0.9) +
  labs(x = NULL, y = "Sıra") +
  theme_minimal() +
  theme(panel.grid.major.y = element_blank(),
        panel.grid.minor.y = element_blank(),
        panel.grid.minor.x = element_blank())
```

```{r}
# 2021 yılında ilk 10'da olan isimlerin 2011-2021 sıralaması
# Erkek isimleri
# önce top-10 isimlerin yer aldığı bir vektör oluşturalım
top10e <- isimler %>% 
  filter(gender=="Male", year==2021, rank<11) %>% 
  pull(name)
```


```{r}
# 2010-2021 arasında 2021 top10 isimlerin seyrini gösteren tablo oluştur
df <- isimler %>% 
  filter(gender == "Male") %>%
  filter(rank < 11, year>2010) %>%
  filter(name %in% top10e)
head(df, 10)
```


```{r}
# grafiği çiz
df %>%
  ggplot(aes(x = year, y = rank, group = name, color=name)) +
  geom_point(size = 4) +
  geom_line(size = 1) +
  scale_y_reverse(breaks = 1:10) +
  scale_x_continuous(breaks = 2011:2021) +
  guides(color = FALSE) +
  geom_text(data = filter(df, year==2021),
            aes(label = name, x=2021.75), fontface = "bold") +
  scale_color_viridis_d(option = "magma", begin = 0.2, end = 0.9) +
  labs(x = NULL, y = "Sıra") +
  theme_minimal() +
  theme(panel.grid.major.y = element_blank(),
        panel.grid.minor.y = element_blank(),
        panel.grid.minor.x = element_blank())
```

```{r}
# 2011-2021 top10 tüm isimler
top10e2 <- isimler %>%
  filter(year>2010, rank<11) %>%
  filter(gender == "Male") %>%
  pull(name) %>%
  unique()
# bu isimleri ekrana yaz
top10e2
```


```{r}
# tablo oluştur
df3 <- isimler %>% 
  filter(gender == "Male") %>%
  filter(rank < 11, year>2010) %>%
  filter(name %in% top10e2)

head(df3, 10)
```


```{r}
# grafiği çiz
df3 %>%
  ggplot(aes(x = year, y = rank, group = name, color=name)) +
  geom_point(size = 4) +
  geom_line(size = 1) +
  scale_y_reverse(breaks = 1:10) +
  scale_x_continuous(breaks = 2011:2021) +
  guides(color = FALSE) +
  geom_text(data = filter(df3, year>2010),
            aes(label = name), nudge_y = 0.4, size = 3) +
  scale_color_viridis_d(option = "inferno", begin = 0.2, end = 0.9) +
  labs(x = NULL, y = "Sıra") +
  theme_minimal() +
  theme(panel.grid.major.y = element_blank(),
        panel.grid.minor.y = element_blank(),
        panel.grid.minor.x = element_blank())
```

Tüm noktalarda etiket koymak tekrara neden olsa da sıralamaya girip çıkan isimleri görmeyi kolaylaştırıyor. 
```{r}
# aynı grafik kadınlar için
top10k2 <- isimler %>%
  filter(year>2010, gender == "Female", rank<11) %>%
  pull(name) %>%
  unique()
top10k2
```


```{r}
df4 <- isimler %>% 
  filter(year>2010, gender == "Female", rank<11) %>% 
  filter(name %in% top10k2)
df4
```


```{r}
df4 %>%
  ggplot(aes(x = year, y = rank, group = name, color=name)) +
  geom_point(size = 4) +
  geom_line(size = 1) +
  scale_y_reverse(breaks = 1:10) +
  scale_x_continuous(breaks = 2011:2021) +
  guides(color = FALSE) +
  geom_text(data = filter(df4, year>2010),
            aes(label = name), nudge_y = 0.4, size = 3) +
  scale_color_viridis_d(option = "inferno", begin = 0.2, end = 0.9) +
  labs(x = NULL, y = "Sıra") +
  theme_minimal() +
  theme(panel.grid.major.y = element_blank(),
        panel.grid.minor.y = element_blank(),
        panel.grid.minor.x = element_blank())
```

## Verilmiş bir ismin popülerliğine ilişkin fonksiyon

```{r}
# verilmiş bir ismin popülerlik grafiğini çizen bir fonksiyon
# input = ad, output = grafik

isim_sira_ciz <- function(ad) {
  isimler %>% 
    filter(name == ad) %>%
    ggplot(aes(x = year, y = rank, group=name, color=name)) +
    geom_point(size = 2) +
    geom_line(size = 0.5) +
    scale_y_reverse(breaks = seq(1,100,5)) +
    scale_x_continuous(breaks = seq(1950, 2020, 10)) +
    geom_text(data = filter(isimler, name==ad, year==2021),
              aes(label = name, x=2021.95), nudge_x = 2, fontface = "bold") +
    guides(color = FALSE) +
    scale_color_viridis_d(option = "magma", begin = 0.2, end = 0.9) +
    labs(x = NULL, y = "Sıra") +
    theme_minimal() +
    theme(panel.grid.major.y = element_blank(),
          panel.grid.minor.y = element_blank(),
          panel.grid.minor.x = element_blank())
}

# örnek
isim_sira_ciz("Yusuf")
```

```{r}
# çoklu isimler: yukarıdaki fonksiyon tek isim kabul ediyordu
# fonksiyonu bir karakter vektörü kabul edecek şekilde geliştirebiliriz
library(ggrepel)  # text eklemeyi kolaylaştıran fonksiyon

# fonksiyon

isim_sira_ciz2 <- function(ad) {
  df <- isimler %>% 
    filter(name %in% ad)

  df %>%
    ggplot(aes(x = year, y = rank, group = name, color=name)) +
    geom_point(size = 2) +
    geom_line(size = 1) +
    scale_y_reverse(breaks = seq(1,100,5)) +
    scale_x_continuous(breaks = seq(1950, 2020, 10)) +
    guides(color = FALSE) +
    geom_text_repel(data = filter(df, !is.na(rank)) %>%
                      group_by(name) %>% filter(year==max(year)),
              aes(label = name, year), size = 3) +
    geom_text_repel(data = filter(df, !is.na(rank)) %>%
                      group_by(name) %>% filter(year==min(year)),
                    aes(label = name, year), size = 3) +
    scale_color_viridis_d(option = "inferno", begin = 0.2, end = 0.9) +
    labs(x = NULL, y = "Sıra") +
    theme_minimal() +
    theme(panel.grid.major.y = element_blank(),
          panel.grid.minor.y = element_blank(),
          panel.grid.minor.x = element_blank())

}
```


```{r}
# örnek
isim_sira_ciz2(c("Zeynep", "Elif", "Azra", "Rukiye"))
```


```{r}
# örnek
isim_sira_ciz2(c("Hasan", "Hüseyin", "Mehmet", "Muhammed", "Yusuf"))
```




<div class="tocify-extend-page" data-unique="tocify-extend-page" style="height: 0;"></div>

